【裁判字號】    89,訴,1363
【裁判日期】    900330
【裁判案由】    誣告等
【裁判全文】
臺灣桃園地方法院刑事判決                        八十九年度訴字第一三六三號
    公  訴  人  臺灣桃園地方法院檢察署檢察官
    被      告  乙○○
右列被告因誣告等案件，經檢察官提起公訴（八十八年度偵字第一六八九七號、一八
七一九號），本院判決如左︰
    主  文
乙○○意圖他人受刑事處分，向該管公務員誣告，累犯，處有期徒刑陸月；又明知為
不實之事項，而使公務員登載於職務上所載之公文書，足以生損害於公眾，累犯，處
有期徒刑參月；又對於公務員依法執行職務時，施強暴，累犯，處有期徒刑肆月，累
犯。應執行有期徒刑壹年。
    事  實
一、乙○○於民國八十三年十二月五日因傷害、妨害自由等案件經臺灣新竹地方法院
    判處有期徒刑五月，如易科罰金以三百元折算一日，八十四年三月三十日經臺灣
    高等法院駁回上訴確定，於八十四年五月二十二日易科罰金執行完畢。乙○○於
    八十八年九月六日上午九時四十分許駕駛車號ＫＨ－○五五號營業貨櫃曳引車（
    即聯結車）行經高雄市○○路與漁港路口時違規紅燈右轉，為在該路口執行取締
    砂石車勤務之高雄市政府警察局前鎮分局警員黃進坤、林俊宏二人攔下取締，警
    員黃進坤要求乙○○出示行車執照及職業聯結車駕駛執照查核，而於填寫舉發違
    反道路交通管理事件通知單舉發乙○○闖紅燈（紅燈右轉）之違規事實後，將駕
    駛執照扣留，僅歸還行車執照，並將通知單交予乙○○簽收，乙○○不服取締拒
    絕簽收，旋即上車駕駛ＫＨ－○五五號營業貨櫃曳引車先前往高雄市○○路與鎮
    ○路口之前鎮分局前鳴喇叭抗議後即北上，而乙○○因不滿其駕駛執照因違規紅
    燈右轉遭扣留，竟意圖使警員黃進坤受刑事處分，於當日上午十一時許駕車行經
    中山高速公路台南路段時時，以行動電話撥打一一○，向有偵查權限之公務機關
    台南縣警察局永康分局報案稱「：於八十八年九月六日上午十時許，在高雄市○
    鎮區○○路中國石油加油站前（高雄市○○路與漁港路口），遭一名身穿警察制
    服者攔車搶皮包一只，內有證件及現金二萬餘元，該歹徒約三十歲左右，約一六
    七公分左右，矮胖身材，所著警察制服徽章號碼為三一二○號：」，而虛偽申告
    警員黃進坤搶奪之犯罪事實，並於翌日（八十八年九月七日）凌晨四時三十分許
    經通知前往前鎮分局督察組製作察訪紀錄時進一步當場指出黃進坤係搶奪其皮包
    之人，惟供稱「：我沒有闖紅燈：該盤查員警：將行、駕照還我，並要我在告發
    單上簽章，唯我知簽名就表示承認，我就告訴警方紅單：給我，我要申訴，該警
    察就惱羞成怒就搶走我皮包，拿走我的駕照，而將皮包及紅單丟在地上，經我拾
    起清點沒有損失財物，並將紅單自己保管，只少了駕照：」等詞，乙○○亦拒絕
    在訪談紀錄表之被訪談人處簽名即離開；經前鎮分局督察組調查係乙○○誣告後
    ，於八十八年十月一日報請臺灣高雄地方法院檢察署檢察官偵辦，臺灣高雄地方
    法院檢察署檢察官經乙○○具狀聲請移轉管轄而呈請臺灣高等法院檢察署檢察長
    令轉臺灣桃園地方法院檢察署檢察官偵辦。
二、乙○○明知其職業聯結車駕駛執照係因違規遭警扣留而非被搶，竟於八十八年九
    月九日前往交通部公路局新竹區監理所桃園監理站，以駕駛執照被搶為由申請補
    發駕駛執照，使前開桃園監理站不知情之承辦公務員信以為真，在其所掌管之汽
    （機）車駕駛人審驗暨各項異動登記書上為不實之記載，並據以重新補發乙枚職
    業聯結車駕駛執照交予乙○○，足以生損害於公路監理機關對於駕駛執照管理核
    發之正確性。
三、乙○○因前開誣告警員黃進坤案件，於八十八年十二月八日下午與妻陳貴玉前往
    臺灣桃園地方法院檢察署第七偵查庭應訊，檢察官隔離訊問乙○○與陳貴玉二人
    ，下午四時三十分許乙○○接受訊問完畢後，先至地檢署法警室閱覽筆錄並簽名
    ，之後便在第七偵查庭外等候陳貴玉，待陳貴玉亦經接受訊問完畢，檢察官為免
    延誤其他案件之進行，遂請陳貴玉至地檢署法警室閱覽筆錄確定無誤後再簽名，
    詎乙○○於其妻陳貴玉在地檢署法警室閱覽筆錄時，屢次衝進法警室，經地檢署
    值勤之法警徐永傳上前制止，乙○○竟當場對於依法執行公務之法警徐永傳施以
    強暴而動手毆打法警徐永傳，致法警徐永傳因此受有右前臂部腕側○．三Ｘ○．
    二公分表皮剝脫併血及○．五公分Ｘ○．二公分表皮脫各一處之傷害（傷害部分
    未據告訴），嗣經地檢法警室其他法警合力制止並將乙○○移送內勤檢察官偵訊
    。
四、案經高雄市政府警察局前鎮分局報請台灣高雄地方法院檢察署檢察官呈請臺灣高
    等法院檢察署檢察長令轉臺灣桃園地方法院檢察署檢察官偵查及臺灣桃園地方法
    院檢察署主動偵查起訴。
    理  由
一、訊據被告乙○○矢口否認有何誣告、使公務員登載不實及妨害公務之犯行，辯稱
    「：我沒有違規紅燈右轉，當時我開車行經漁港路口時是其他車輛違規紅燈右專
    ，他們都是走路肩違規右轉，最後一輛是第十輛ＫＨ－○五三號，他右轉後變綠
    燈我才右轉漁港路，在加油站被攔下來：我的駕照及妻的身分證確實被警察搶去
    ，在北上途中，中午十一點左右，我以行動電話打一一○備案，不是報案告警察
    ，因為我沒有證據，不認識警察，我的駕照確實被搶走，所以以被搶為由，申請
    補發，我是被三名法警拖進去法警室圍毆，傷痕累累，被關到深夜十二點多，才
    由二名管區警員帶我出法警室，當時父親及妻、三名小孩都在外面，父親要我息
    事寧人，我沒有去驗傷，在法警室有十多名人犯有看到我被打，其中一人叫甲○
    ○：」等語，經查（一）被告於八十八年九月六日上午九時四十分許駕駛車號Ｋ
    Ｈ－○五五號營業貨櫃曳引車行經高雄市○○路漁港路紅燈右轉，為在前開路口
    取締砂石車之前鎮分局警員黃進坤、林俊宏攔下取締填寫舉發違反道路交通管理
    事件通知單舉發乙○○闖紅燈（紅燈右轉）之違規事實一節，已經證人黃進坤、
    林俊宏於八十八年十二月七日偵查中證述甚詳，並有高雄市政府警察局舉發違反
    道路交通管理事件通知單影本一紙在卷足稽，且證人即於八十八年九月六日凌晨
    駕駛ＫＨ－○五三號貨櫃曳引車與被告駕駛ＫＨ－○五五號貨櫃曳引車南下高雄
    之丙○○於九十年二月二十日本院調查時證稱「：當時我們準備右轉上高速公路
    ，我的車在前面，乙○○的車在後面：還有三、四部大貨車在乙○○的車前面，
    但不是我們公司的車：我要右轉時，我車前方也有大貨車，是綠燈，前方右轉，
    我跟在後面右轉：我們開的都是大車，路肩不可能有其他車可通行：」等語，又
    被告因前開違規事實經交通部公路局新竹區監理所桃園監理站於八十八年九月二
    十七日以桃監稽違字第五二－四六一九六五號裁處被告新台幣一千八百元之罰鍰
    ，並違規記點三點，經被告向本院交通法庭聲明異議，本院交通法庭於八十九年
    三月十日以八十八年度交聲字第一三一號裁定駁回異議，被告不服提起抗告，亦
    經臺灣高等法院於八十九年五月二十五日以八十九年度交抗字第七四號駁回抗告
    而確定，亦有違反交通管理事件裁決書、八十八年度交聲字第一三一號裁定、八
    十九年度交抗字第七四號裁定影本在卷可稽，而被告於八十八年九月六日上午十
    一時十五分許打一一○報案稱「：於八十八年九月六日上午十時許，在高雄市○
    鎮區○○路中國石油加油站前（高雄市○○路與漁港路口），遭一名身穿警察制
    服者攔車搶皮包一只，內有證件及現金二萬餘元，該歹徒約三十歲左右，約一六
    七公分左右，矮胖身材，所著警察制服徽章號碼為三一二○號：」，於翌日凌晨
    經通知前往前鎮分局督察組時亦當場指認證人黃進坤即係其所指搶奪其皮包之人
    ，均有台南縣警察局永康分局勤務指揮中心受理各類案件紀錄表傳真一紙及高雄
    市政府前鎮分局訪談紀錄表一份在卷可稽，雖證人陳貴玉於八十九年十一月十六
    日本院調查時證稱「：夫（指被告乙○○）說要告警察，警察就抓夫的手，搶夫
    的皮夾，取走夫的駕照及我的身分證，並說知道我們住那裏，把皮夾扔地上後開
    警車離開，我們撿起皮夾上車後就開車上高速公路：：」等語，核與被告於八十
    九年十一月十六日本院調查時辯稱「：警察開完罰單後把證件都還我，並要我在
    罰單上簽名，我拒簽，說要告他，他惱怒就搶我皮包取出裡面妻的身分證與我的
    駕照，說知道我家在那裏，後來他把皮夾還我，我拒收，警察放地上後走開，我
    才撿起：」等相符，然證人黃進坤、林俊宏於八十八年十二月七日偵查中均證稱
    「：（有無填告發單？）有的，但叫他簽名時，他不簽，揚言要到法院再說，當
    時我們將紅單及行照還給他，駕照我們扣起來移桃園監理站：」等，經核卷附之
    違反道路交通管理事件通知單代保管物件欄內已記載駕照，是證人陳貴玉、被告
    指稱警員黃進坤搶奪皮包取走身分證及駕照之詞顯不足採，而參酌卷附之台南縣
    警察局永康分局勤務指揮中心受理各類案件紀錄表，被告打電話報案之時間是八
    十八年九月六日上午十一時十五分，距被告為警攔下取締填寫違反道路交通管理
    事件通知單之時間－八十八年九月六日上午九時四十分僅一小時多，報案內容是
    「：報案人稱於上時、地遭一名著警察制服者攔車搶皮包一只，內有證件及現金
    二萬餘元：該歹徒約三十歲左右，約一六七公分：所著警察制服徽章號碼為三一
    二○號」，益徵被告因不服取締而誣告警員黃進坤搶奪；（二）又如前所述，被
    告於八十八年九月六日上午九時四十分許駕駛車號ＫＨ－○五五號營業貨櫃曳引
    車行經高雄市○○路漁港路紅燈右轉，為在前開路口取締砂石車之前鎮分局警員
    黃進坤、林俊宏攔下取締填寫舉發違反道路交通管理事件通知單舉發乙○○闖紅
燈（紅燈右轉）之違規事實並扣留聯結車駕駛執照一節，已據證人黃進坤、林俊
    宏於偵查中陳述甚詳，並有代保管物件欄內已記載「駕照」之高雄市政府警察局
    舉發違反道路交通管理事件通知單影本一紙在卷足稽，而被告於八十八年九月九
    日至桃園監理站以被搶為由申請補發聯結車駕駛執照，亦有交通部公路局新竹區
    監理所桃園監理站八十九年八月二十九日（八九）竹監桃字第二二六六五號函送
    之被告於八十八年九月九日申請補發駕駛執照之汽（機）車駕駛人審驗暨各項異
    動登記書影本一紙及被告於八十九年十一月十六日本院調查時庭呈之汽（機）車
    駕駛人審驗暨各項異動登記書影本一紙在卷可稽，是被告前開辯稱因駕照被搶而
    申請補發之詞顯不足採；（三）被告於前述時、地對依法值勤之臺灣桃園地方法
    院檢察署法警徐永傳施暴一節，業據證人徐永傳於八十八年十二月八日偵查中指
    述甚詳，並有診斷證明書一紙附卷可稽，雖證人陳貴玉、謝棋財（即被告之父親
    ）於八十九年十一月十六日本院調查時證稱「：我（指證人陳貴玉）被帶到法警
    室，法警兇我並叫我簽名，我在裡面待好久，法警圍毆我，後來在窗口與夫交談
    ，夫告知看得懂就簽，看不懂就不要簽，被他們聽見，三、四個人衝出來把夫抓
    進去痛毆：夫被抓進法警室痛毆一頓，夫被上腳鐐手銬後，抓進拘留室，法警就
    叫我出去：」、「：當天下午媳婦陳貴玉在偵查庭做完筆錄後被帶到法警室，一
    直待到晚上七點還未出來，子乙○○在交保窗口與陳貴玉交談，陳貴玉告知不簽
    名就不讓她走，子告知看懂就簽，看不懂就不簽，一名較高的法警衝出來打子並
    把他抓進法警室，子雙手抱頭，該名較高法警及一位矮的法警，還有一名，三人
    痛毆子：」等語，然二人所述互有齟齬，且證人甲○○於八十九年十二月二十六
    日本院調查時證稱其於八十八年十二月八日傍晚因竊盜案件被警移送臺灣桃園地
    方法院檢察署，在法警室待一、二小時，惟未見有人發生爭執、衝突或有人被毆
    打，是被告及證人陳貴玉、謝棋財前述所言皆不足採；綜上所述，本件事證明確
    ，被告前開犯行均堪認定。
二、核被告所為係犯刑法第一百六十九條第一項之誣告罪、第二百十四條之使公務員
    登載不實文書罪、第一百三十五條第一項之妨害公務罪。被告所犯上開三罪間，
    犯意各別，行為互異，應分論併罰。又被告於八十三年十二月五日因傷害、妨害
    自由等案件經臺灣新竹地方法院判處有期徒刑五月，如易科罰金以三百元折算一
    日，八十四年三月三十日經臺灣高等法院駁回上訴確定，於八十四年五月二十二
    日易科罰金執行完畢，有臺灣桃園地方法院檢察署刑案資料查註紀錄表、臺灣高
    等法院被告全國前案紀錄表及臺灣高等法院檢察署刑事資料室簡覆表各一份附卷
    足按，其於五年以內再犯本案有期徒刑以上之前開三罪，係屬累犯，依法均應重
    其刑。審酌被告之犯罪動機、素行、目的、手段、智識程度、所生危害及犯後態
    度等一切情狀，分別量處如主文所示之刑，並定其應執行刑。本件待證事實已臻
    明確，被告聲請傳訊證人即丙○○之同居人阿娥、林登枓，已無必要，併此敘明
    。
據上論斷，應依刑事訴訟法第二百九十九條第一項前段，刑法一百三十五條第一項、
第一百六十九條第一項、第二百十四條、第五十一條第五款，罰金罰鍰提高標準條例
第一條前段，判決如主文。
本案經檢察官林秀敏到庭執行職務。
中      華      民      國    九十      年      三      月     三十     日
                                臺灣桃園地方法院刑事第五庭
                                      法  官  林  婷  立
右正本證明與原本無異。
如不服本判決，應於判決送達後十日內向本院提出上訴狀( 應附繕本 )，上訴於
臺灣高等法院。
                                      書記官  黃  子  祝
中      華      民      國    九十       年      四      月       三    日
附論罪科刑依據之法條：
刑法第一百六十九條
意圖他人受刑事或懲戒處分，向該管公務員誣告者，處七年以下有期徒刑。
意圖他人受刑事或懲戒處分，而偽造、變造證據或使用偽造變之證據者亦同。
刑法第二百十四條
明知為不實之事項，而使公務員登載於職務上所掌之公文書，足以生損害於公眾或他
人者，處三年以下有期徒刑、拘役或五百元以下罰金。
刑法第一百三十五條第一項：
對於公務員依法執行職務時，施強暴脅迫者，處三年以下有期徒刑、拘役或三百元以
下罰金。


司法院資訊處製作；財團法人民間司法改革基金會備份。
